---
title: "Domaća zadaća 4"
author: "Ivana Tus"
date: "2022-11-12"
output: html_document
---

```{r setup, include=FALSE}
knitr::opts_chunk$set(echo = TRUE)
rm(list = ls())
setwd("~/Desktop/UZnL")
```
U ovoj zadaći bilo je potrebno provesti i interpretirati različite statističke testove nad podacima iz datoteke rec.csv. Za početak učitamo csv datoteku kao programski okvir kako bismo mogli manipulirati podacima. U ovom dijelu pokazujemo različite grafičke prikaze podataka.
```{r graphics}
#učitavanje podataka u programski okvir
dz4_data <- read.csv("rec.csv", header = TRUE)

#prikaz prave razdiobe podataka u varijablama nerr i eerr
plot(dz4_data$nerr, xlab = 'x', ylab ='y', main = 'Razdioba podataka u varijabli nerr')
plot(dz4_data$eerr, xlab = 'x', ylab ='y', main = 'Razdioba podataka u varijabli eerr')

#prikaz kvantila pomoću kutijastog dijagrama
boxplot(dz4_data$nerr, main='Kutijasti dijagram za nerr', xlab='x', ylab='y')
boxplot(dz4_data$eerr, main='Kutijasti dijagram za eer', xlab='x', ylab='y')

#histogram razdiobe podataka
hist(dz4_data$nerr, xlab = 'x', ylab = 'y', main = 'Histogram za nerr')
hist(dz4_data$eerr, xlab = 'x', ylab = 'y', main = 'Histogram za eer')

#prikaz eksperimentalne funkcije gustoće vjerojatnosti
plot(density(dz4_data$nerr), main = '', xlab = 'x', ylab = 'y')
plot(density(dz4_data$eerr), main = '', xlab = 'x', ylab = 'y')
```

Potom ispisujemo eksplorativnu statističku analizu (summary, hrv. sažetak) i standardnu devijaciju podataka.
```{r basics}
#standardna devijacija
print(sd(dz4_data$nerr))
print(sd(dz4_data$eerr))

#eksploraativna statističa analiza
print(summary(dz4_data$nerr))
print(summary(dz4_data$eerr))
```

Nakon toga krećemo s rarzličitim statističkim testovima. Prvi je na redu Shapiro-Wilk test koji provjerava je li se razdioba podataka došla iz normalne (Gaussove) razdiobe. Početna hipoteza (H0) ovog testa jest da je to istina.

```{r sw.test}
print(shapiro.test(dz4_data$nerr))
print(shapiro.test(dz4_data$eerr))
```
S obzirom da je p-value manji od 0.05 u oba slučaja, možemo odbaciti početnu hipotezu za obje varijable.


Sljedeći test je Kolmogorov-Smirnov test. Ovo je neparametarski test koji provjerava prate li podaci zadanu (u ovom slučaju normalnu) razdiobu te je početna hipoteza (H0) da prate.
```{r ks.test}
print(ks.test(dz4_data$nerr, 'pnorm'))
print(ks.test(dz4_data$eerr, 'pnorm'))
```
U oba slučaja je p-value manja od 0.05, stoga se početna hipoteza može odbaciti za oba slučaja.

T test kao početnu hipotezu (H0) uzima da je razlika između dvaju uzoraka jednaka 0.
```{r t.test}
print(t.test(dz4_data$nerr, dz4_data$eerr))
```
S obzirom da je p-value manji od 0.05 te su izračunate srednje vrijednosti dviju varijabla različite, možemo odbaciti početnu hipotezu.


Var test kao početnu hipotezu (H0) uzima pretpostavku da je omjer varijanci dvaju uzoraka 1.
```{r var.test}
print(var.test(dz4_data$nerr, dz4_data$eerr))
```
Vidimo da je p-value manji od 0.05 te da je pravi omjer varijanci 1.505425, stoga odbacujemo početnu hipotezu.