---
title: "dz6"
author: "Ivana Tus"
date: "2022-12-25"
output: html_document
---

```{r setup, include=FALSE}
knitr::opts_chunk$set(echo = TRUE)
rm(list = ls())
```

## Prvi zadatak

Grafički prikaz država i administrativnih jedinica u kojima se nalazi London (England, United Kingdom) i Boston (Massachusetts, United States) pomoću GADM podataka.
```{r uk}
library(raster)
UK_Adm_1 <- raster::getData("GADM", country="GBR", level=1)
k <- subset(UK_Adm_1, NAME_1=="England")
raster::plot(UK_Adm_1)
raster::plot(k)
tailored_layers <- raster::getData('alt', country='GBR', mask=TRUE)
plot(tailored_layers, main='England',ylab='latitude [deg]', xlab ='longitude [deg]')
```


```{r usa}
USA_Adm_1 <- raster::getData("GADM", country="USA", level=1)
k <- subset(USA_Adm_1, NAME_1=="Massachusetts")
raster::plot(USA_Adm_1)
raster::plot(k)
tailored_layers <- raster::getData('alt', country='USA', mask=TRUE)
#plot(tailored_layers, main='Massachusetts',ylab='latitude [deg]', xlab ='longitude [deg]')
#vraća grešku: Error in xy.coords(x, y, xlabel, ylabel, log) : 'x' is a list, but does not have components 'x' and 'y'
```
## Drugi zadatak

Bilo je potrebno unijeti zadane koordinate u OpenStreetMap Nominatim servis te saznati koji se objekti/područja nalaze na tim koordinatama.

#### N44.977998, E14.738325
crkva svete Lucije, Jurandvor, Općina Baška, Primorje-Gorski Kotar County, 51523, Croatia

#### N51.501056, W0.177398 
Tilda, Ferry Lane, Easter Industrial Park, Rainham, London Borough of Havering, London, Greater London, England, RM13 9BP, United Kingdom

#### N39.905712, E116.397589
East Chang'an Street, Dongcheng District, Beijing, 100010, China

#### N42.358894, W71.057443
Talas Region, Kyrgyzstan

#### N51.477033, W0.000489
Greenwich Park, Blackheath Avenue, Royal Borough of Greenwich, London, Greater London, England, SE10 8QY, United Kingdom

#### N45.337713, E14.425806
Vukovarska 58, Tehnički fakultet Rijeka, Grad Rijeka, Primorje-Gorski Kotar County, 51000, Croatia 
