---
title: "Sedma domaća zadaća"
author: "Ivana Tus"
date: "2023-01-15"
output: html_document
---

```{r setup, include=FALSE}
knitr::opts_chunk$set(echo = TRUE)
rm(list = ls())
setwd("~/Desktop/UZnL")
library(sp)
library(spdep)
library(raster)
library(stringr)
options(encoding = "UTF-8")
```

## Opis zadatka

Zadatak ove domaće zadaće bio je kreirati CSV tablicu sa županijama RH-a te njihovom geografskom širinom i dužinom i BDP-om u 2015. godini te potom razviti programsku podršku za proračun Moranovog i koeficijenta.

```{r priprema}
#učitavanje i provjera podataka o BDP-u
dz7data <- read.csv("dz7data.csv", header = TRUE, sep = ',')
#print(dz7data)

#preuzimanje i provjera prostornih podataka županija pomoću GADM alata
zupanije <- raster::getData('GADM', country='HRV', level=1)
#print(zupanije$NAME_1)

#spajanje podataka iz programskog okvira o BDP-u s prostornim podatcima svake županije
zupanije@data <- merge(zupanije@data, dz7data, by="NAME_1", all.x = TRUE)
#print(zupanije@data)

#stvaranje liste susjeda koja se korisi u izračunu Moranovog koeficijenta
neighbours <- poly2nb(zupanije, queen = FALSE)
nb_list <- nb2listw(neighbours, style="W", zero.policy = TRUE)
```

### Izravan proračun pomoću instrukcije moran()

```{r moran 1}
I <- moran(zupanije$BDP, nb_list, length(neighbours), Szero(nb_list))[1]
print(I)
```
#### Interpretacija
S obzirom da je vrijednost koeficijenta blizu nule, može se zaključiti da je hipoteza da je BDP prostorno "nasumično" raspoređen kroz središta Hrvatskih županija točna.


### Proračun Monte-Carlo simulacijom

```{r moran monte-carlo}
montecarlo<- moran.mc(zupanije$BDP, nb_list, nsim=999, alternative="greater")
print(montecarlo)
```
#### Interpretacija
Monte-Carlo simulacija dala je 1000 simulacija Moranovog koeficijenta. Dobili smo da je vrijednost koeficijenta blizu nule te se ponovno može zaključiti da je prethodno navedena hipoteza točna. S obzirom da je p-vrijednost 0.332, taj broj predstavlja udio distribucije permutacije koja je ekstremnija od dane statističke vjerojatnosti. 

### Zaključak
Monte-Carlo simulacija vrlo dobro izračunava Moranov koeficijent s razlikom u vrijednosti tek na sedmoj decimali koeficijenta. Oba načina izračuna daju zaključak da su podaci (BDP po županijama) prostorno nasumično raspršeni.